臺灣高雄地方法院民事判決　九十二年度保險字第一一六號
　　原　　　告　乙○○
　　法定代理人　丙○○
　　訴訟代理人　甲○○
　　被　　　告　國泰人壽保險股份有限公司
　　法定代理人　丁○○
　　訴訟代理人　李明益律師
　　　　　　　　啟夫律師
當事人間給付保險金事件，經本院於民國九十三年四月二十一日言詞辯論終結，判決
如下：
    主    文
原告之訴駁回。
訴訟費用由被告負擔二分之一，餘由原告負擔。。
    事    實
甲、原告方面：
    原告未於最後言詞辯論期日到場，惟據其於前言詞辯論期日所為之聲明及陳述如
    下：
  一、聲明：
    (1)被告應給付原告新台幣（下同）二百四十萬元，及自民國九十二年八月八日起
      至清償日止，按年息百分之十計算之利息。
    (2)訴訟費用由被告負擔。
  二、陳述：
    (1)原告向被告投保意外傷害保險契約二份，保額共計二百四十萬元，而原告於九
      十一年十月十七日因吞入魚刺，造成腸胃道穿刺傷，經送高雄醫學大學附設中
      和紀念醫院（下稱高醫）進行手術治療，惟仍造成不可復原的癱瘓狀態。
    (2)依兩造所簽定之傷害保險附約約定，原告既因遭受此一意外傷害，被告應依約
      定給付保險金。
  三、證據：提出診斷證明書、本院九十二年度禁字第一三一號民事裁定為證。
乙、被告方面：
  一、聲明：請求判決如主文所示。
  二、陳述：
    (1)依保險條款約定，原告須因遭遇外來突發的意外傷害事故，致其身體蒙受傷害
      ，並以此意外傷害事故為直接原因，原告方得請領意外殘廢保險金。惟原告係
      因胃小腸吻合處潰瘍合併魚刺穿刺傷前往高醫手術，致成植物人狀態，而單純
      魚刺穿刺傷，應不致造成植物人狀態，彼此間並無因果關係，且原告聲請禁治
      產宣告之原因為腹膜炎術後成植物人狀態，足證原告係因腹膜炎之疾病造成植
      物人，而非意外傷害事故造成，是與理賠要件不符。
    (2)又依高醫函文所示，原告成為植物人係因疾病所致，是被告自不負給付意外殘
      廢保險金之責任。
  三、證據：提出傷害給付特約條款為證。
丙、本院依職權函詢高醫有關造成原告成為植物人之原因。
    理    由
一、本件原告經合法通知，未於最後言詞辯論期日到場，核無民事訴訟法第三百九十
    六條各款所列情形，爰依被告聲請，由其一造辯論而為判決。
二、原告主張原告於九十一年十月十七日因吞入魚刺，造成腸胃道穿刺傷，經送高醫
    進行手術治療，惟仍造成不可復原的癱瘓狀態。而兩造間簽訂有傷害保險，保額
    共二百四十萬元，現原告既因遭受此一意外傷害，被告應依約定給付保險金等語
    。被告則以：依保險條款約定，原告須因遭遇外來突發的意外傷害事故，致其身
    體蒙受傷害，並以此意外傷害事故為直接原因，原告方得請領意外殘廢保險金。
    惟原告係因胃小腸吻合處潰瘍合併魚刺穿刺傷前往高醫手術，致成植物人狀態，
    而單純魚刺穿刺傷，應不致造成植物人狀態，彼此間並無因果關係，且依高醫函
    文所示，原告成為植物人係因疾病所致，是被告自不負給付意外殘廢保險金之責
    任等語資為抗辯。
三、原告主張兩造簽訂有傷害保險特約，保額共二百四十萬元，而原告於九十一年十
    月十七日因吞入魚刺，造成腸胃道穿刺傷，經送高醫進行手術治療，現呈植物人
    狀態，並經宣告為禁治產人等事實，為兩造所不爭執，並據原告提出診斷證明書
    、本院九十二年度禁字第一三一號民事裁定為證，是此部分之事實堪信為真，此
    外，則為被告以前揭情詞置辯，是本件應審究者為：造成原告成為植物人之狀態
    是何原因所致？茲述之如下：
    (1)依原告與被告國泰公司所簽訂之傷害給付特約條款第九條、第六條約定：「被
      保險人於本特約有效期間內，因外來突發劇烈之意外事故致其身體受傷害，並
      以此傷害為直接原因，自受傷害之日起九十日以內致成殘廢並經公司指定醫院
      或公立醫院診斷者，本公司依照附表第一級至第六級規定給付殘廢保險金。」
      有該契約條款在卷足參，是原告所投保之保險中得請領殘廢給付之情況，僅限
      於遭受意外事故。而查本件原告係於九十一年十月十七日因吞入魚刺造成胃小
      腸吻合處潰瘍合併穿孔、魚刺穿刺傷，乃入高醫接受手術，術後即須長期使用
      呼吸器輔助呼吸，並於九十一年十一月九日轉入內科呼吸照互中心治療，此有
      高醫之診斷證明書在卷可參，而有關原告手術後造成植物人之原因，依高醫表
      示：因原告係胃小腸吻合處潰瘍合併穿孔及魚刺穿刺傷合併腹膜炎施行緊急剖
      腹探查術，造成之腹膜炎無法由臨床上確認為單一病因所致，又原告因上開手
      術後因有肺炎而導致呼吸衰竭乃呈現意識昏迷的狀況，上述情況之發生由醫學
      知識判斷，應為疾病所產生後續的變化。此有高醫九十三年二月三日高醫附秘
      字第０九三００００二六三號函、九十三年三月三日高醫附秘字第０九三００
      ００五四一號函在卷可參，是依此可認，原告前雖有因不慎吞入魚刺造成魚刺
      穿刺傷，惟造成原告呈植物人之原因應係原告本身之肺炎導致呼吸衰竭所致，
      亦即係因原告之疾病所造成可明。
    (2)按「兩造簽訂之○○意外傷殘保險附約所附條款第二章第一條約定：『被保險
      人於本附約有效期間內，因遭遇外來突發之意外事故，致身體蒙受傷害，並以
      此傷害為直接原因，自傷害之日起一百八十日內死亡者，本公司按保險金額給
      付死亡保險金』，將保險法第一百三十一條規定之『意外傷害』，約定界限為
      「遭遇外來突發之意外事故」，是本件保險事故，應以傷害事故發生之原因，
      係由於外來之原因（非因被保險人本身已存在可得預料或查知之原因）以致發
      生意外之死亡結果，保險人始負給付保險金之責。又所謂『外來突發之意外事
      故』，係指自身以外之事故，且事發突然無法防範者而言。查嬰兒在餵食牛奶
      後，因溢奶進入氣管，乃存在於嬰兒自身之危險事實，非由於外來之事故。本
      件張○欣既係因『噎奶窒息死亡』，自難認係外來突發之意外事故致身體受傷
      害而死亡，上訴人尚不得請求被上訴人給付保險金。」「查系爭旅行平安保險
      保險單第二條『保險範圍』約定：『被保險人於本契約有效期間內，因遭遇外
      來、突發的意外傷害事故，並以此意外傷害事故為直接且單獨原因，致其身體
      蒙受傷害或因而殘廢或死亡時，依照本契約的約定給付保險金。』故本件保險
      契約性質上係傷害保險，必須導致傷害、殘廢或死亡之外界原因係出於意外，
      始足當之。上訴人主張被上訴人應給付死亡保險金，依據前開約定及舉證責任
      分配原則，自應就權利發生事實即被保險人林○前遭遇外來、突發之意外事故
      並以此意外事故為其死亡之直接、單獨原因之事實負與證之責。」最高法院八
      十五年度台上字第一四三０號、八十六年度台上字第一五五一號裁判足參。承
      上所述，本件原告既係因肺炎導致呼吸衰竭而呈植物人狀態，則依上開最高法
      院裁判意旨，造成原告成為植物人狀態之原因顯非因外來突發之事故所致可明
      ，從而，原告主張係因意外事故所造成云云，尚無可採。
三、綜上所述，原告既係因肺炎導致呼吸衰竭而呈植物人狀態，而原告又未能證明係
    遭受意外傷害所致，從而，原告遽依保險契約之法律關係，請求被告賠償二百四
    十萬元，及自九十二年八月八日起至清償日止，按年息百分之十計算之利息，即
    無理由，應予駁回。
四、結論：本件原告之訴為無理由，依民事訴訟法第三百八十五條第一項前段、第八
    十一條第一款，判決如主文。
中　　　華　　　民　　　國　　九十三　　年　　　五　　　月　　　五　　　日
                                臺灣高雄地方法院民事第二庭
~B法　　　官　楊國祥
正本係照原本作成。
如不服本判決，應於送達後廿日內，向本院提出上訴狀並表明上訴理由，如於本判決
送達前提起上訴者，應於判決送達後十日內補提上訴理由書（須附繕本）。
中　　　華　　　民　　　國　　九十三　　年　　　五　　　月　　　五　　　日
~B法院書記官　光聰
